臺灣臺南地方法院交通事件裁定　　　　　　　　　　九十二年度交聲字第四七六號
　　移 送機 關　交通部公路總局嘉義區監理所麻豆監理站
　　受 處分 人
　　即 異議 人　甲○○
右列受處分人因違反道路交通管理處罰條例案件，對於交通部公路總局嘉義區監理所
麻豆監理站民國九十二年八月十五日所為之裁決處分（麻監裁罰字第裁七五─Ｍ00
000000號），聲明異議，本院裁定如左：
    主  文
原處分撤銷。
甲○○不罰。
    理  由
一、原處分意旨略以：受處分人即異議人甲○○於民國九十二年六月十九日十一時十
    分許，駕駛車牌號碼Ｎ六—七七０八號自小貨車，在行經台南縣新化鎮全興里竹
    子腳二六０號前（育昇公司）時，不慎擦撞同向行駛於後方之被害人陳志青所騎
    乘之車牌號碼ＯＡＰ—三四七號重型機車，致陳志青人車倒地並受有右肘撕裂傷
    、左肩、左手、左腳多處擦傷之傷害。詎異議人肇事後，竟未對陳志青採取必要
    救護措施而逃逸，後經台南縣警察局新化分局交通事故處理小組警員循線查獲後
    而開單舉發。原處分機關即移送機關交通部公路總局嘉義區監理所麻豆監理站經
    查證後，復以異議人之上述違規事實明確，而依道路交通管理處罰條例第六十二
    條第一項後段之規定，裁處異議人吊銷駕駛執照，並終生不得考照等語。
二、聲明異議意旨則略稱：受處分人即異議人甲○○雖有於前揭時間，駕駛車牌號碼
    Ｎ六—七七０八號自小貨車行經前述地點，但並未聽到任何聲響，以致未察覺與
    被害人陳志青所騎成之ＯＡＰ—三四七號重型機車發生擦撞，約三小時後，警方
    請其駕車至育昇公司作比對，才知此事，異議人乃馬上返回現場，並與被害人達
    成和解，其並無任何駕車肇事逃逸之違規行為，故異議人不服原處分機關之裁處
    ，而提起本件異議等語。
三、經查：
（一）原處分意旨認受處分人即異議人甲○○於前述時、地，駕駛自小貨車途經台南
      縣新化鎮全興里竹子腳二六０號前（育昇公司）時，不慎擦撞同向行駛於後方
      之被害人陳志青所騎乘之車牌號碼ＯＡＰ—三四七號重型機車，致陳志青人車
      倒地並受有右肘撕裂傷、左肩、左手、左腳多處擦傷之傷害後，有駕車逃逸之
      行為，無非係以被害人於警訊時之指述內容，以及參酌異議人駕車肇事後致被
      害人受傷後，逕行駕車離開現場等情為主要論據。惟參諸警卷所附之車損照片
      ，異議人所駕駛之自小貨車後車尾僅有一小處如煙頭般大小之凹痕，顯見異議
      人之自小客車撞擊被害人之機車時，力道應非強大，而其撞擊力既非強大，足
      見亦未有明顯之聲響發生，是異議人辯稱：未聽到任何碰撞聲響，亦未察覺到
      與機車發生碰撞等語，尚非不可採信。另由被害人陳志青於台灣臺南地方法院
      九十二年度偵字第八三三四號案件偵訊時指稱：「事發當時被告駕自小貨車行
      駛在我的機車前方，當被告打右轉燈要右轉入工廠時，我就將機車左切就造成
      擦撞。我機車右手把擦撞到自小貨車左後車斗，車斗留有擦撞痕跡，被告用正
      常速度右轉入位於馬路邊工廠」等語（詳九十二年九月八日偵訊筆錄），則由
      異議人肇事後仍依正常速度右轉駛入工廠內之情形觀之，益證異議人於本件車
      禍發生當時，確實不知有駕車肇事之情形，否則異議人大可加速逃離現場，而
      非駛入工廠，成為警察機關輕易追緝之目標。因之，異議人於肇事當時，既不
      知其已撞傷被害人，則異議人肇事後縱有駕車離開現場之行為，亦因欠缺肇事
      逃逸之故意，而與道路交通管理處罰條例第六十二條第一項後段所稱：駕車肇
      事致人受傷而逃逸之構成要件行為有間。
（二）再者，受處分人即異議人甲○○因本件交通事故所涉及之駕車肇事逃逸罪嫌之
      刑事案件，經台南縣警察局新化分局移送台灣臺南地方法院檢察署檢察官以九
      十二年度偵字第八三三四號偵查終結，認並無積極證據足認異議人主觀上有何
      肇事逃逸之故意，因此對異議人涉嫌刑法第一百八十五條之四之公共危險肇事
      逃逸罪嫌部分，為不起訴處分確定在案等情，亦有不起訴處分書一份在卷可憑
      ，並經本院調卷核閱屬實。從而，異議人並無駕車肇事逃逸之違規行為，應堪
      認定。
四、綜上所述，本件異議人甲○○駕車肇事後，既無逃逸之行為，則移送機關據以引
    用道路交通管理處罰條例第六十二條第一項後段之規定，裁處異議人吊銷駕駛執
    照，且永久不得考照等處分，經核於法尚有未合，異議人執此而指摘原裁決不當
    ，即非無理由，而本件裁決處分既有前述違法情形，自應由本院裁定將原處分撤
    銷，另為異議人不罰之諭知，以資適法。
五、據上論斷，應依道路交通案件處理辦法第二十條前段，裁定如主文。
中      華      民      國    九十三    年      二      月     十三     日
                                  臺灣臺南地方法院交通法庭
                                      法  官  鄭燕璘
右正本證明與原本無異。
如不服本裁定應於送達後五日內向本院提出抗告狀。
          書記官  陳金堂
中      華      民      國    九十三    年      二      月     二十     日
